【裁判字號】    95,苗續簡,1
【裁判日期】    950123
【裁判案由】    請求繼續審判
【裁判全文】
臺灣苗栗地方法院裁定                 95年度苗續簡字第1號
聲請人
即原告  丁○○
相對人
即被告  甲○○
        丙○○
        乙○○
                        之5號.
上列當事人間因確認補償費之應有部分比例事件，聲請人對於本
院94年度苗簡字第354 號確認補償費之應有部分比例事件和解成
立後，請求繼續審判，本院裁定如下：
    主  文
請求駁回。
請求費用由聲請人負擔。
    理  由
一、本件聲請人聲請意旨略以：（一）本件和解內容僅聲請人即
    原告全面讓步，且需割地給相對人即被告甲○○耕作，聲請
    人認為違反公平正義。（二）且和解內容要聲請人割讓之耕
    地係聲請人之先父前所承租之農地，與本案訴訟標的亳無關
    係，聲請人沒有自由處分之權利。（三）爭議之土地係655
    之13地號內之空地，而該地之承租人自始即為林小哉、林昂
    古、劉阿祥等3 人，開始並無明確分管。且依聲請人民國94
    年10月11日提呈鈞院之補述理由附件3 所示，該分耕明細可
    知，被告3 人於系爭之旱地內，僅持分百分之23之承租權。
    其餘均為聲請人持分百分之36.1及訴外人林乾盛百分之33.2
    與林源盛持分百分之7.7 ，才是承租之事實，揭此，相對人
    3 人合併，才僅有系爭標的百分之23的承租權利，若准相對
    人領取3 分之2 之補償金，顯已讓相對人不當得利百分之
    43.6之補償費，且已侵佔其他承租人之權益。（四）和解所
    依據之文件也係偽造不實，因聲請人與相對人所共同使用之
    系爭375 租約是苗栗縣份新字第4 號租約，該租約原本登載
    之承租人名義是林來盛等6 人，且事實也有6 位現耕承租人
    各自分耕繳租，雖該租約曾為相對人等不實申改，但業經聲
    請人起訴，並判決確定相對人應返還承租權確定，但相對人
    不願依租佃事實恢復原租約，更蓄意串通地主之代理人，共
    同捏稱系爭租約是林小哉所申登非租佃事實之新竹縣竹份新
    42 號 租約，但該42號租約，早已因為登載不實而被地主撤
    銷，有林小哉蓋章承認更正之記載，且已數十年不曾續約，
    聲請人也不曾見過租約原本，豈能為相對人等引為和解之依
    據，是上開和解無效，為此求予聲請繼續審判等語。
二、按訴訟上和解，為私法上之法律行為，同時亦為訴訟上之訴
    訟行為，兩者兼而有之，故和解如有私法上或訴訟上無效或
    得撤銷之事由，均足為當事人請求繼續審判之原因（最高法
    院43年台上字第1075號判例意旨參照）。又和解契約成立後
    ，除當事人之一方對於重要之爭點有錯誤而為和解者外，不
    得以錯誤為理由，聲請撤銷之，此觀民法第738 條之規定至
    明。從而倘無民事訴訟法第380 條第2 項之情形，自無繼續
    審判之可言（最高法院52年台上字第500 號判例意旨參照）
    。至無效或得撤銷原因之有無，依和解成立時決之，不包括
    和解成立前或和解成立後發生之事由在內。
三、經查本件和解內容為「一、確認原告就苗栗縣政府以苗栗地
    方法院八十八年度存字第０七二六號所提存之徵收補償費二
    十四萬一千七百九十元及其利息之應有部分為三分之一，被
    告為三分之二；確認原告就苗栗縣政府所保管於台灣土地銀
    行苗栗分行土地徵收補償費專戶內之七萬三千元整及其利息
    之徵收補償費之應有部分為三分之一，被告為三分之二。二
    、原告願就其分管範圍重測前斗煥坪段六六０之十與被告甲
    ○○分管範圍重測前斗煥坪段六六０之一之分管界線由六六
    ０之十內縮一百四十六平方公尺給甲○○分管。三、臺灣省
    苗栗縣私有耕地租約新字第四二之一號承租土地頭份鎮○○
    段一六八三地號承租的面積改為一三四二平方公尺；另臺灣
    省苗栗縣私有耕地租約新字第四二號承租土地頭份鎮○○段
    一六八三地號承租的面積改為二０五五平方公尺。四、原告
    其餘之請求拋棄。五、訴訟費用各自負擔。」，其中和解內
    容一、二、均為兩造互相讓步之結果，故對兩造互相讓步之
    約定與記載尤應慎重，不容聲請人嗣後解釋或自行揣測，而
    認為和解內容對其較不公平，故主張和解有錯誤或無效事由
    而請求繼續審判，況縱本件聲請人之意思表示有錯誤，然聲
    請人亦未舉證該錯誤非其之過失所致，又和解內容三、部分
    ，現存於兩造及訴外人即出租人宋瑞榮之耕地375 租約為台
    灣省苗栗縣私有耕地租約新字第42之1 號及第42號之事實，
    業經證人即出租人之女宋燕瑩及銅鑼地政事務所人員陳靜蘭
    到庭證述屬實，並經本院向苗栗縣政府函調資料查明屬實，
    故因兩造均同意因承租土地有經政府徵收，承租面積即應減
    少，而同意達成和解條件三、之內容，故並無聲請人所稱其
    無處分權或相對人非租約之承租人等情事，至於聲請人又陳
    稱和解內容三所稱之租約不存在，亦未舉證，且與證人所述
    之情形亦不相符，是本件兩造係於95年1 月12日成立之訴訟
    上和解，該項和解並無得撤銷或無效之原因存在，聲請人執
    此請求繼續審判，即屬無據；至當事人若有不遵守和解內容
    履行，係和解成立後始發生之事由，自非請求繼續審判之法
    定原因，任何一造當事人亦不得以他方違約為由，請求繼續
    審判，（此應屬以和解筆錄為執行名義，聲請強制執行之問
    題），從而，聲請人聲請繼續審判並無理由，應予駁回。
四、結論：本件聲請為無理由，依民事訴訟法第95條、第78條裁
    定如主文。
中    華    民    國    95    年    1    月    23     日
                  民事庭法  官  林靜雯
以上正本係照原本作成
如不服本裁定應於送達後10日內向本院提出抗告狀，並繳納抗告
費新臺幣1,000元。
                        書記官  劉碧雯
中    華    民    國    95    年    1     月    23    日


司法院資訊處製作；財團法人民間司法改革基金會備份。
